臺灣苗栗地方法院刑事判決　　　　　　　 99年度訴字第561號
公　訴　人　臺灣苗栗地方法院檢察署檢察官
被　　　告　劉毅凡
指定辯護人　蔡嘉容律師
上列被告因強盜案件，經檢察官提起公訴（99年度偵字第2855號
），本院判決如下：
    主  文
劉毅凡犯攜帶兇器強盜罪，處有期徒刑肆年。
    事  實
一、劉毅凡於民國99年5 月21日凌晨3 時50分許，前往苗栗縣苗
    栗市大同里西勢美南122-2 號與蕭春梅進行性交易，性交易
    甫畢，劉毅凡竟意圖為自己不法之所有，持姓名年籍不詳、
    綽號「阿宏」之男子託其保管，客觀上足以對人之生命、身
    體構成威脅，可供兇器使用之金屬製改造手槍1 枝（經警檢
    視後，因槍枝不具擊發機構，認係不具殺傷力之非管制槍枝
    ），將槍口對準蕭春梅，並上膛作勢威嚇，命蕭春梅交出財
    物，使蕭春梅認為倘不依指示將可能遭射殺或射傷，而不能
    抗拒，於拿取其黑色皮包欲取出金錢交付時，劉毅凡又出手
    強拉蕭春梅之黑色皮包，隨即與蕭春梅發生拉扯，拉扯之間
    ，劉毅凡持槍之右手因用力甩開蕭春梅，而撞擊蕭春梅之後
    頸部（傷害部分未據告訴），最後因劉毅凡力氣較大，蕭春
    梅終因力竭不敵，而遭劉毅凡以前開強暴、脅迫之方式取走
    黑色皮包1 個（內有新臺幣7500元、行動電話2 支、身分證
    、健保卡、機車行照各1 張及太陽眼鏡1 支等物）得手。嗣
    經蕭春梅記下劉毅凡逃逸時駕駛之汽車車號後報警，經警循
    線查悉上情。
二、案經苗栗縣警察局苗栗分局報請臺灣苗栗地方法院檢察署檢
    察官偵查起訴。
    理  由 
壹、證據能力部分：
一、按被告以外之人於偵查中向檢察官所為之陳述，除顯有不可
    信之情況者外，得為證據，刑事訴訟法第159 條之1 第2 項
    著有明文。此係因上開偵查中向檢察官所為之陳述雖仍為審
    判外之陳述，但立法者衡量刑事訴訟法規定檢察官代表國家
    偵查犯罪、實施公訴，依法有訊問被告、證人、鑑定人之權
    ，且實務運作時，偵查中檢察官向被告以外之人所取得之陳
    述，原則上均能遵守法律規定，不致違法取供，其可信性極
    高，為兼顧理論與實務為由，而對「被告以外之人於偵查中
    向檢察官所為之陳述」，例外規定除有顯不可信之情況者外
    ，得為證據。查本件證人即被害人蕭春梅於檢察官偵訊時所
    為之證述，業經具結擔保其供述之真實性，而被告或辯護人
    並未具體提出上開證人在偵查中所述有何其他顯不可信之情
    況以供審酌、調查，是就上開證人於偵查中證述之任意性或
    真實性而言，均不具顯不可信之情況，該等證述自有證據能
    力。
二、次按被告以外之人於審判外之陳述，雖不符刑事訴訟法第15
    9 條之1 至第159 條之4 之規定，而經當事人於審判程序同
    意作為證據，法院審酌該言詞陳述或書面陳述作成時之情況
    ，認為適當者，亦得為證據；當事人、代理人或辯護人於法
    院調查證據時，知有第159 條第1 項不得為證據之情形，而
    未於言詞辯論終結前聲明異議者，視為有前項之同意，同法
    第159 條之5 定有明文。本案以下所引用之其餘被告以外之
    人於審判外之陳述（含書面陳述），業經本院於準備程序及
    審理時予以提示並告以要旨，且各經檢察官、被告及辯護人
    表示意見，迄於言詞辯論終結前，均未主張有刑事訴訟法第
    159 條第1 項不得為證據之情形，是應視為同意作為證據，
    且經本院審酌後，無取得證據違法、欠缺供述之任意性或證
    據證明力顯然偏低等不適當之情形，認均有證據能力，合先
    敘明。
貳、實體部分
一、上開犯罪事實，業經被告劉毅凡於警詢、偵查及本院審理時
    坦承不諱，核與證人即被害人蕭春梅於警詢、偵訊中所為證
    述相符，並有苗栗縣警察局苗栗分局南苗派出所搜索、扣押
    筆錄暨扣押物品目錄表、蕭春梅出具之贓物認領保管單、蒐
    證及現場照片8 張、車籍查詢基本資料詳細畫面、苗栗縣警
    察局槍枝初步檢視報告表、槍枝初步檢視承辦人員履歷資料
    、大千綜合醫院乙種診斷證明書等在卷可稽，復有不具殺傷
    力之改造手槍1 枝扣案可證，足認被告之自白與事實相符，
    應堪採信。
二、按強盜罪之強暴、脅迫，祇須抑壓被害人之抗拒或使被害人
    身體上、精神上，處於不能抗拒之狀態為已足，其暴力縱未
    與被害人身體接觸，仍不能不謂有強暴、脅迫行為；又按強
    盜罪所施用之強暴、脅迫手段，祇須足以壓抑被害人之抗拒
    ，使其喪失意思自由為已足，縱令被害人實際無抗拒行為，
    仍於強盜罪之成立，不生影響；再攜帶假手槍，冒充真槍以
    威脅事主，奪取財物，已達於使人不能抗拒之程度，應成立
    強盜罪（最高法院22年上字第317 號、30年上字第3023號、
    26 年 滬上字第9 號判例意旨參照）。又認定被害人是否已
    達「至使不能抗拒」之程度，應以被告行為時之強弱程度綜
    合當時之具體事實，按多數人之客觀常態情狀決之，亦即端
    視該手段施用於相類似之情狀下，是否足使一般人處於不能
    抗拒之制壓程度而定之。亦即強盜罪之強暴、脅迫，以所施
    用威嚇之程度，「客觀上」足以壓抑被害人之意思，至使不
    能抗拒為已足。至施用之威嚇手段，客觀上是否足以壓抑被
    害人之意思自由，應依一般人在同一情況下，其意思自由是
    否因此受壓制為斷，不以被害人之主觀意思為準；倘就當時
    具體事實，予以客觀之判斷，足以使被害人身體上或精神上
    達於不能或顯難抗拒之程度，使其喪失意思自由為已足，縱
    被害人未經抗拒或抗拒失敗均屬之（最高法院87年度台上字
    第3705號、91年度台上字第290 號、93年度台上字第1166號
    、94年度台上字第2266號、93年度台上字第4404號等判決意
    旨參照）。查被告劉毅凡為一身強體健之年輕男子，於凌晨
    時分與被害人蕭春梅性交易完畢後，以外觀酷似真槍之金屬
    製改造手槍對準被害人，並作勢將槍枝上膛，喝令被害人交
    出財物，而被害人係一女子，現場並無其他人可提供協助，
    則被害人於當時緊張驚慌之情境下，顯無暇仔細辨識，而極
    可能相信被告所持係具有殺傷力之管制槍枝，且如不聽從被
    告所言，將會使生命、身體遭受危害，故依照社會一般通念
    ，被告所為應已到達使人不能抗拒之程度。又行為人如已加
    諸足以抑壓被害人反抗程度之脅迫行為，並藉此使被害人交
    付財物，即已該當強盜之構成要件，並不以被害人之精神及
    身體自由完全受到制壓為必要。因此，縱被害人蕭春梅有與
    被告發生拉扯，最終仍不敵被告之力量，而遭強行取走財物
    ，然因被告所為既係出於強盜取財之決意，並已加諸足以抑
    壓被害人反抗程度之脅迫行為，嗣更藉此強取被害人之財物
    ，是自不能因被害人有為些許拉扯反抗行為，即解免被告之
    強盜罪責。綜上所述，本案事證明確，被告犯行堪予認定，
    應依法論科。
三、按刑法第321 條第1項第3款之攜帶兇器竊盜罪，係以行為人
    攜帶兇器竊盜為其加重條件，此所謂兇器，其種類並無限制
    ，凡客觀上足對人之生命、身體、安全構成威脅，具有危險
    性之兇器均屬之，無論行為人主觀上是否旨在行兇抑僅便利
    行竊，祇須行竊時攜帶此種具有危險性之兇器為已足（最高
    法院70年度台上字第1613號、79年台上字第5253號判例參照
    ）。被告強盜時，所攜帶之改造手槍雖不具擊發能力，惟其
    外型酷似真槍，且為金屬材質，質地厚重，此經本院審理時
    當庭勘驗屬實（見本院卷第87頁），如以該槍枝敲擊人體，
    顯可對人之生命、身體安全構成威脅而具有危險性，自屬兇
    器之一種。故核被告所為，係犯強盜罪而有刑法第321 條第
    1 項第3 款之情形，應成立同法第330 條第1 項之攜帶兇器
    強盜罪。又刑法第330 條第1 項之加重強盜罪之法定本刑為
    7 年以上有期徒刑之重罪，然行為人基於強盜之犯意，而為
    強盜之行為，其原因動機不一，手段互異，犯罪情節亦未必
    盡同，然其行為所應受刑罰之苛責程度自屬有異，法律科處
    此類犯罪，所設之法定最低本刑卻同為「7 年以上有期徒刑
    」，不可謂不重。於此情形，倘依其情狀處以相當之有期徒
    刑，即足以懲儆，並可達防衛社會之目的者，自非不可依客
    觀之犯行與主觀之惡性二者加以考量其情狀，是否有可憫恕
    之處，適用刑法第59條之規定酌量減輕其刑，期使個案裁判
    之量刑，能斟酌至當，以符合比例原則。查被告於犯本案時
    尚未滿20歲，之前並無其他犯罪前科，有臺灣高等法院被告
    前案紀錄表在卷可參，其智識程度僅為國中畢業，一時思慮
    不周而鑄成大錯，其強盜時所持用之槍枝並不具擊發能力，
    被害人於拉扯過程中所受傷勢亦甚輕微，是被告犯罪情節尚
    非惡劣重大，事後業已坦承犯行，顯有悔意而非不可教化，
    並與被害人達成和解，有和解書附卷可查（見偵卷第39頁）
    ，本院審酌本案情節，認被告所犯加重強盜罪為法定本刑7
    年以上有期徒刑之本罪，實屬情輕而法重，犯罪之情狀客觀
    上非無堪予憫恕之處，即令處以法定最低刑度猶嫌過重，爰
    依刑法第59條規定酌減其刑。爰審酌被告年輕力盛，不思以
    正途謀取財富，竟以強盜方式不勞而獲，危害社會治安並影
    響人身安全，惟念被告犯後坦承犯行，已與被害人達成和解
    ，犯罪所得亦不多，且未造成被害人身體重大傷害，兼衡其
    犯罪之動機、手段、智識程度、生活狀況等一切情狀，量處
    如主文所示之刑，以示懲儆。
四、扣案之改造手槍1 枝，雖屬供被告犯本案所用之物，然被告
    既供稱該槍枝為友人託其保管，又無其他積極證據足認前開
    槍枝為被告所有之物，復因不具殺傷力而非屬違禁物，依法
    自不得宣告沒收，附此敘明。
據上論斷，應依刑事訴訟法第299 條第1 項前段，刑法第330 條
第1 項、第59條，判決如主文。
本案經檢察官黃俊鳴到庭執行職務。 
中    華    民    國   100    年    1     月    18    日
                  刑事第三庭  審判長法  官  柳章峰
                                    法  官  許蓓雯
                                    法  官  顏苾涵
以上正本證明與原本無異。
如不服本判決應於收受判決後10日內向本院提出上訴書狀，並應
應敘述具體理由。其未敘述上訴理由者，應於上訴期間屆滿後20
日內向本院補提理由書(均須按他造當事人之人數附繕本)「切勿
逕送上級法院」。
中    華    民    國   100    年    1     月    18    日
                                    書記官  涂村宇

附錄本案論罪法條全文：
中華民國刑法第330條
（加重強盜罪）
犯強盜罪而有第 321 條第 1 項各款情形之一者，處 7 年以上
有期徒刑。
前項之未遂犯罰之。